【裁判字號】    90,易緝,123
【裁判日期】    900831
【裁判案由】    妨害兵役
【裁判全文】
臺灣桃園地方法院刑事判決                          九十年度易緝字第一二三號
    公  訴  人  臺灣桃園地方法院檢察署檢察官
    被      告  甲○○
右列被告因妨害兵役案件，經檢察官提起公訴（八十四年度偵字第一一九七七號），
本院判決如左：
    主  文
甲○○後備軍人，居住處所遷移，無故不依規定申報，致使點閱召集令無法送達，處
有期徒刑貳月，如易科罰金，以參佰元折算壹日。
    事  實
一、甲○○前於民國八十一年間因煙毒等案件，經本院判處有期徒刑三年（施用毒品
    部分）、有期徒刑四月（違反麻醉藥品管理條例部分），應執行有期徒刑三年三
    月，嗣經台灣高等法院於八十二年二月十八日駁回上訴確定（尚未執行完畢，不
    構成累犯）。明知其係後備軍人，原住桃園縣中壢市忠福里華夏一村二八之一號
    ，嗣遷移上開處所，而無故不依規定申報，致使桃園縣團管區司令部令所發指定
    應於民國八十三年十月十二日，前往桃園縣平鎮市○○路雙連二段「雙連坡營區
    」報到，召集符號為「忠誠十－六號」之點閱召集令（起訴書誤載為教育召集令
    、下稱召集令），致桃園縣警察局中壢分局中福派出所警員陳英傑於八十三年十
    月二日所送交甲○○母親之上開召集令無法送達其本人，其屆期未接受點閱召集
    。
二、案經台北師管區司令部移送台灣桃園地方法院檢察署檢察官偵查起訴。
    理  由
一、右揭事實，業據被告甲○○於本院審理時供認不諱，核與證人即被告母親范姜丹
    於警訊時證述情節相符，復有台北師管區司令部函、戶籍謄本、前開點閱召集令
    受領回執、動員報到通知單及桃園縣警察局桃園分局後備軍人行方不明（空口空
    戶）年籍佐證表各一紙附卷可證，足徵被告自白與事實相符。是本件事證明確，
    被告犯行洵堪認定。
二、核被告所為，係犯妨害兵役治罪條例第十一條第三項、第一項第三款之罪，應依
    同條例第七條第二項論處。又被告上開所為遷移住所，而無故不依規定申報，致
    使點閱召集令無法送達，並無故不參加點閱召集，已如前述，是公訴人誤認被告
    無故移住所，而無故不依規定申報，致使教育召集令無法送達，容有誤會，起訴
    法條應予變更。又查被告行為後，原刑法第四十一條易科罰金之規定，業於九十
    年一月四日經立法院三讀修正通過，嗣於同年月十日經總統公布施行在案，依修
    正後刑法第四十一條第一項前段規定，犯最重本刑為「五」年以下有期徒刑以下
    之刑之罪，而受六月以下有期徒刑或拘役之宣告，因身體、教育、職業、家庭之
    關係或其他正當理由，執行顯有困難，得以一元以上三元以下折算一日，易科罰
    金。經與修正前舊法相較，新法之規定尚非不利於被告，按諸刑法第二條第一項
    前段之規定，自應適用修正後刑法第四十一條有關易科罰金之規定。爰審酌被告
    犯罪動機、方法、所生危害及犯後態度等一切情狀，量處如主文所示之刑，並諭
    知易科罰金之折算標準，以資懲儆。
三、公訴意旨另略以：甲○○係後備軍人，於民國八十二年間某日，自其桃園縣中壢
    市華夏一村二八之一號住處遷移居住於他址，竟無故不依規定申報，致使桃園縣
    團管區司令部令所發指定應於民國八十三年十月二日，所寄交之八十三年度忠誠
    六之十號教育召集令無法送達，而無故逾應召期限二日以上仍未報到，因認被告
    此部分犯行，尚涉犯妨害兵役治罪條例第七條第一項第四款之罪嫌。惟查：被告
    係因遷移上開處所，而無故不依規定申報，致使桃園縣團管區司令部令所發指定
    應於民國八十三年十月十二日，前往桃園縣平鎮市○○路雙連二段「雙連坡營區
    」報到，召集符號為「忠誠十－六號」之點閱召集令，無法送達，致被告屆期未
    接受點閱召集等情，已如前述，而公訴人誤認被告無故遷移上址，致教育召集令
    無法送達，而無故逾應召期限二日以上仍未報到云云，是被告上開無故遷移上址
    致上述點閱召集令無法送達之犯行，即與妨害兵役治罪條例第七條第一項第四款
    之罪構成要件有間。此外，復查無其他積極證據，證明被告有此部分之犯行，此
    部分原應諭知被告無罪之判決，惟公訴人認被告此部分之犯行，與前開經論罪科
    刑部分，有方法結果之牽連犯裁判上一罪之關係，爰不另為無罪之諭知，併此敘
    明。
據上論斷，應依刑事訴訟法第二百九十九條第一項前段、第三百條，妨害兵役治罪條
例第十一條第三項、第一項第三款、第七條第二項，刑法第二條第一前段項、第十一
條前段、修正後刑法第四十一條第一項，罰金罰鍰提高標準條例第一條前段、第二條
，判決如主文。
本案經檢察官鐘雅蘭到庭執行職務。
中      華      民      國    九十     年       八      月    三十一    日
                        臺灣桃園地方法院刑事第四庭
                                          法    官  邱滋杉
右正本證明與原本無異。
如不服本判決，應於判決送達後十日內，向本院提出上訴狀。
                                          書 記 官  周巧屏
中       華     民      國    九十      年      九     月     六        日
附論罪科刑依據之法條：
妨害兵役治罪條例第十一條第一項第三款、第三項
後備軍人有左列行為之一者，處一年以下有期徒刑、拘役或三百元以下罰金：
三、居住處所遷移、無故不依規定申報者。
後備軍人犯第一項之罪或國民兵犯第二項之罪，致使召集令無法送達者，以意圖避免
召集論：分別依第六條、第七條科刑。
妨害兵役治罪條例第七條第二項
無故不參加點閱召集，或意圖避免點閱召集，而有前項第一款至第三款及第五款行為
之一者，處一年以下有期徒刑、拘役或三百元以下罰金。


司法院資訊處製作；財團法人民間司法改革基金會備份。
